【裁判字號】    99,抗,59
【裁判日期】    990125
【裁判案由】    返還擔保金
【裁判全文】
臺灣高等法院臺中分院民事裁定  99年度抗字第59號
抗  告  人  高盛營造有限公司（原名大眾營造有限公司）
法定代理人  乙○○
送達代收人  李震華律師
相  對  人  日泰營造有限公司
法定代理人  甲○○
上列當事人間請求返還擔保金事件，抗告人對於中華民國98年12
月2日台灣苗栗地方法院98年度聲字第244號裁定，提起抗告，本
院裁定如下：
      主  文
抗告駁回。
抗告訴訟費用由抗告人負擔。
      理  由
一、本件相對人之聲請意旨略以：相對人與抗告人（原名大眾營
    造有限公司）間損害賠償事件，相對人前遵原法院95年度裁
    全字第546號民事裁定，為擔保假扣押執行，曾提供新臺幣
    700萬元為擔保，經該院95年度存字第332號提存事件提存後
    ，聲請同院95年度執全字第294號假扣押強制執行。惟本件
    假扣押裁定業經原法院95年度裁全聲字第31號、臺灣高等法
    院臺中分院（以下簡稱臺中高分院）95年度抗字第421號、
    最高法院96年度台抗字第142號、臺中高分院96年度抗更(一)
    字第222號、最高法院96年度台抗字第493號民事裁定撤銷確
    定在案。相對人嗣於96年9月3日以存證信函通知抗告人於20
    日內行使權利，而抗告人於96年9月26日向原法院提起損害
    賠償訴訟，業經該院96年度重訴字第65號、臺中高分院97年
    度上易字第289號判決抗告人部分勝訴確定在案，相對人並
    於98年8月6日依抗告人所計算之金額匯款至抗告人帳戶，是
    相對人就抗告人因假扣押所受損害業已清償完畢，為此聲請
    返還擔保金等語。
二、原法院以：按應供擔保之原因消滅者，法院應依供擔保人之
    聲請，以裁定命返還其提存物，民事訴訟法第104條第1項第
    1款定有明文。前開規定，於其他依法令供訴訟上之擔保者
    準用之，並為同法第106條所明定。又因釋明假扣押之原因
    而供之擔保，係擔保債務人因假扣押所應受之損害，故必待
    無損害發生，或債權人本案勝訴確定，或就所生之損害已經
    賠償時，始得謂供擔保之原因消滅（最高法院53年度台抗字
    第279號判例意旨參照）。又假扣押所提供之擔保金，乃債
    權人預為債務人可能因假扣押受損害之賠償而設。經查，相
    對人前開主張，業據其提出原法院95年度裁全字第546號民
    事裁定、95年度存字第332號提存書、95年度裁全聲字第31
    號民事裁定、臺中高分院96年度抗更(一)字第222號民事裁定
    、最高法院96年度台抗字第493號民事裁定、本院民事執行
    處96年8月24日苗院燉95執全民字第294號通知、台中西屯郵
    局98年9月3日第569號存證信函、民事起訴狀、原法院96年
    度重訴字第65號民事判決、臺中高分院97年度上易字第289
    號民事判決、敦理聯合法律事務所傳真、渣打國際商業銀行
    股份有限公司匯款通知書（以上均影本）等件為證，並經原
    法院依職權調閱上開卷宗核明屬實。相對人既已賠償抗告人
    因假扣押所受之損害，自屬「供擔保之原因消滅」，相對人
    之聲請核與首揭規定相符，應予准許。因而裁定，原法院95
    年度存字第322號提存事件，相對人所提存之擔保金，新台
    幣柒佰萬元，准予返還，經核於法無並違誤。
三、抗告意旨略以：本件假扣押之本案訴訟即相對人訴請抗告人
    2,100萬損害賠償事件，尚未終結（  鈞院97年度建字第5號
    ，安股），供擔保之原因顯未消滅，甚至，連相對人錯誤起
    訴致假扣押被撤銷之返還墊款訴訟（  鈞院96年度重訴更字
    第1號，睦股），至今亦尚未終結。至於原裁定旨揭96年度
    重訴字第65號僅係抗告人對相對人假扣押「執行」行為所生
    之損害訴訟，但對於相對人依假扣押所保全之本案權利存在
    否及整體假扣押所生之損害，因本案訴訟尚未終結而未確定
    ，其供擔保之原因當然未消滅。原裁定未察及此，為此，提
    起抗告，請准依法自行撤銷相對人取回擔保金之裁定等語。
四、經查，本件相對人依假扣押裁定所提存之擔保金，嗣經抗告
    人聲請命相對人於定期內，就其假扣押請求提起訴訟，相對
    人依原法院之命令，提起訴訟，經原法院以95年度重訴字第
    46號受理在案。嗣經抗告人以相對人所提起之該本案訴訟，
    其請求之原因事實，與其聲請假扣押所表明之請求原因事實
    並不相同，抗告人因而以相對人未於一定期間內起訴為由而
    聲請撤銷假扣押，經法院審認結果，認抗告人撤銷假扣押之
    聲請為有理由，因而將原法院95年度裁全字第546號假扣押
    裁定予以撤銷。相對人所聲請之假扣押裁定既經撤銷確定，
    則依假扣押裁定所為之執行，抗告人如有受到損害，自得就
    因假扣押所提存之擔保金求償。本件相對人因假扣押之裁定
    被撤銷後，抗告人是否因假扣押之執行而受損害，既已催告
    抗告人於二十日內起訴請求，並經抗告人起訴請求，經法院
    判決確定（原法院96年度重訴字第65號，本院97年度上易字
    第289號，詳見原審卷第25頁至47頁）判決確定後，抗告人
    之委任律師李震華，隨即函請相對人之委任律師龔正文，請
    其依該函計算式所計算之結果共23萬9,283元匯至土地銀行
    頭份分行抗告人之帳戶（見原法院卷第49頁）相對人亦已依
    函於98年8月6日匯出該款項，亦有匯款單可稽。則相對人因
    假扣押不當，對抗告人所生之損害，並此應認已經賠償完畢
    。至於抗告意旨所稱兩造間尚未終結之訴訟（原法院97年度
    建字第5號及96年度重訴更字第1號）均與本件假扣押無關。
    抗告人指稱相對人之上開賠償，僅為假扣押「執行」行為所
    生之損害，至於假扣押所保全之本案權利存在否，及整體假
    扣押所生之損害，因本案訴訟尚未終結而未確定，所供擔保
    之原因尚未消滅云云。經查，假扣押之裁定如未賦諸執行，
    即無對假扣押債務人致生損害之情事發生。況且相對人之假
    扣押裁定，既經抗告聲請，經原法院95年度裁全聲字第31號
    予以撤銷，確定在案（原法院卷第8頁至18頁）假扣押之裁
    定已失效，即不可能再據該裁定再為執行之可能，對抗告人
    亦不可能再發生因假扣押執行而生損害，與本案訴訟是否終
    結無關。
五、本件抗告為無理由，應依民事訴訟法第495條之1第1項，第
    449條第1項，第95條，第78條裁定如主文。
中    華    民    國    99    年    1     月    25    日
                民事第三庭    審判長法  官  陳照德
                                    法  官  朱  樑
                                    法  官  李平勳
以上正本係照原本作成。
不得再抗告。
                                    書記官  茆亞民
中    華    民    國    99    年    1     月    26    日
                                                      Ｖ


司法院資訊處製作；財團法人民間司法改革基金會備份。
